臺灣雲林地方法院交通事件裁定　　　　 95年度交聲字第203號
原處分機關　交通部公路總局台中區監理所
異　議　人
即受處分人　甲○○
上列異議人即受處分人因違反道路交通管理處罰條例案件，對於
交通部公路總局台中區監理所民國95年11月29日所為之裁決處分
（原處分案號：中監違字第裁60- KAD014718 號），聲明異議，
本院裁定如下：
    主  文
原處分撤銷。
甲○○不罰。
    理  由
一、原處分意旨略以：異議人即受處分人甲○○因於民國95年7
    月16日中午12時50分許，駕駛車牌號Y7-0160 號自用小客車
    ，在斗六市○○○路燦坤停車場內肇事，無人受傷或死亡而
    汽車尚能行駛，而不儘速將汽車位置標繪移置路邊，致妨礙
    交通之違規行為，經雲林縣警察局斗六分局斗六派出所於同
    年月25日依違反道路交通管理處罰條例第62條第2 項規定逕
    行舉發，而異議人未於期限內到案，原處分機關交通部公路
    總局台中區監理所遂依上開規定，裁處異議人罰鍰新臺幣1,
    800 元。
二、聲明異議意旨略以：本件事發地點乃私人所設置之停車場，
    非屬道路交通管理處罰條例所規範之公眾所用之道路，應無
    該條例之適用；又事發當時，異議人係靠邊行駛，而肇事車
    輛係利用對向車道超車時撞上異議人之車，並堵住三方之車
    道，且肇事者一下車便大聲斥責異議人，並拍打異議人之車
    ，異議人因害怕遂躲回車上報警，肇事者自知理虧，才逕行
    駛離，而異議人在報案後約10分鐘，曾向110 報案中心表示
    對方車主逕行駛離，欲移車至路邊，110 報案中心卻指示：
    員警已快抵達，勿移動等語，但在員警抵達前，異議人已儘
    速移車以利其他車輛通行，當時通道未被阻斷，該停車場亦
    未豎立任何標誌或公告禁止臨時停車，異議人並於員警到達
    現場時即告知員警有移車之事，故當日員警未丈量、標線及
    照相，現場圖亦是異議人與員警回到斗六派出所後，於警局
    內口述由員警所繪製，並由異議人簽名，則設若異議人確有
    妨礙交通，員警何以未於當日在派出所舉發，卻於9 日後始
    以逕行舉發之方式開單，其處理過程顯然有重大瑕疵；且異
    議人嗣後亦未收到本件罰單，是在收到裁決書後始知有此罰
    單未繳納，經向警局查詢結果，發現郵差送達罰單至異議人
    戶籍地時，未向鄰里求證，即自行勾選「查無此人」，並書
    寫「無此人」而退回警局，致異議人未收受該罰單而被加倍
    處罰，故原處分所認定之違規事實顯與事實不符，適用法條
    亦有誤，乃提起本件異議，請求撤銷原處分，另為適法之處
    分等語。
三、按交通法庭認為聲明異議有理由者，應以裁定將原處分經聲
    明異議部分撤銷，並自為裁定，道路交通案件處理辦法第20
    條前段定有明文。次按汽車駕駛人之行為有下列情形之一，
    當場不能或不宜攔截製單舉發者，得逕行舉發：一、闖紅燈
    或平交道。二、搶越行人穿越道。三、在道路收費停車處所
    停車，不依規定繳費。四、不服指揮稽查而逃逸，或聞消防
    車、救護車、警備車、工程救險車之警號不立即避讓。五、
    違規停車或搶越行人穿越道，經各級學校交通服務隊現場導
    護人員簽證檢舉。六、行經設有收費站、地磅之道路，不依
    規定停車繳費或過磅。七、經以科學儀器取得證據資料證明
    其行為違規。又行為人有本條例之情形者，應填製舉發違反
    道路交通管理事件通知單（以下簡稱通知單），並於被通知
    人欄予以勾記，其通知聯依下列規定辦理：四、逕行舉發者
    ，應按已查明之資料填註車牌號碼、車輛種類、車主姓名及
    地址，並於通知單上方空白處加註逕行舉發之文字後，由舉
    發機關送達被通知人，道路交通管理處罰條例第7 條之2 第
    1 項、違反道路交通管理事件統一裁罰基準及處理細則第11
    條第1 項第4 款分別定有明文。且處理違反道路交通管理事
    件，有關文書送達之程序，準用行政程序法送達之規定，違
    反道路交通管理事件統一裁罰標準及處理細則第5 條亦定有
    明文。而行政程序法中對於文書送達，於應受送達人之住居
    所、事務所或營業所為之。但在行政機關辦公處所或他處會
    晤應受送達人時，得於會晤處所為之。於應送達處所不獲會
    晤應受送達人時，得將文書付與有辨別事理能力之同居人、
    受僱人或應送達處所之接收郵件人員。又送達不能依前2 條
    規定為之者，得將文書寄存送達地之地方自治或警察機關，
    並作送達通知書兩份，1 份黏貼於應受送達人住居所、事務
    所、營業所或其就業處所門首，另1 份交由鄰居轉交或置於
    該送達處所信箱或其他適當位置，以為送達。前項情形，由
    郵政機關為送達者，得將文書寄存於送達地之郵政機關。寄
    存機關自收受寄存文書之日起，應保存3 個月，行政程序法
    第72條第1 項、第73條第1 項、第74條分別定有明文。再按
    違反本條例之行為，自行為成立之日起；行為有連續或繼續
    之狀態者，自行為終了之日起，逾3 個月不得舉發。但汽車
    肇事致人受傷或死亡案件，因肇事責任不明，已送鑑定者，
    其期間自鑑定終結之日起算，道路交通管理處罰條例第90條
    亦定有明文。
四、經查：
  (一)本件舉發單位雲林縣警察局斗六分局斗六派出所係以異議人
    於95年7 月16日中午12時50分許，駕駛車牌號Y7-0160 號自
    用小客車，在斗六市○○○路燦坤停車場內，有駕駛汽車肇
    事，無人受傷或死亡而汽車尚能行駛，而不儘速將汽車位置
    標繪移置路邊，致妨礙交通之違規行為，而於同年月25日依
    違反道路交通管理處罰條例第62條第2 項規定，開立雲林縣
    警察局（92）雲警交字第KAD014718 號舉發違反道路交通事
    件通知單逕行舉發乙情，此有上開通知單在卷可查。
  (二)上開通知單通知聯嗣經斗六分局於91年7 月31日交由雲林郵
    局以第1952號雙掛號郵件送達至異議人之戶籍地台中縣沙鹿
    鎮○○路196 巷43號，惟經台中港郵局郵務人員送達至上址
    時，因未獲會晤異議人，亦無法將該郵件交付與有辨別事理
    能力之同居人、受僱人或該處接收郵件人員，該郵務人員乃
    於此郵件信封上書寫「無此人」，並於所蓋稽查章內勾選「
    查無此人」乙欄後，該將郵件退回斗六分局，嗣後斗六分局
    亦未再以其他方式為送達等情，亦有雲林縣警察局斗六分局
    95年12月29日斗六警交字第0950016884號函及所附中華民國
    郵政交寄大宗掛號函件執據、經退回之通知單通知聯及信封
    、中華郵政掛號郵件收件回執等影本、本院電話記錄表各1
    份存卷可憑。是本件舉發違反道路交通管理事件通知單確未
    送達於異議人之事實，應堪認定。
  (三)上開通知單既未經合法送達異議人，異議人即無從知悉該通
    知單所舉發之意思表示，亦不可能到案陳述意見或自動逕行
    繳納罰鍰，自難認舉發機關業已完成逕行舉發之程序，則原
    處分機關遽為裁決，其裁決程序顯非合法。又異議人縱有舉
    發機關所認定於95年7 月16日中午12時50分許，駕駛車牌號
    Y7-0160 號自用小客車，在斗六市○○○路燦坤停車場內肇
    事，無人受傷或死亡而汽車尚能行駛，而不儘速將汽車位置
    標繪移置路邊，致妨礙交通者之違反道路交通管理處罰條例
    之行為，自其行為成立之日時起算，迄今已逾3 個月，依前
    揭規定，亦不得再為舉發。從而，本件異議為有理由，原處
    分應予撤銷，另諭知異議人不罰。
據上論斷，應依道路交通案件處理辦法第20條前段，裁定如主文
。
中　　華　　民　　國　　96　　年　　4 　　月　　10　　日
                  交通法庭  法　官   王雅苑
以上正本證明與原本無異。
如不服本裁定，應於裁定送達後5 日內向本院提出抗告狀（須附
繕本）。
                            書記官   譚系媛
中　　華　　民　　國　　96　　年　　4 　　月　　11　　日
